【裁判字號】    98,台上,6883
【裁判日期】    981119
【裁判案由】    違反毒品危害防制條例
【裁判全文】
最高法院刑事判決            九十八年度台上字第六八八三號
上  訴  人  甲○○
            乙○○
上列上訴人等因違反毒品危害防制條例案件，不服台灣高等法院
台中分院中華民國九十六年九月四日第二審判決（九十六年度上
訴字第一一八四號，起訴案號：台灣台中地方法院檢察署九十五
年度偵字第一九七一四、一九七一五號），提起上訴，本院判決
如下：
    主  文
上訴駁回。
    理  由
一乙○○販賣第二級毒品及甲○○部分（即原判決事實欄二部分
  ）：
按刑事訴訟法第三百七十七條規定：上訴於第三審法院，非以判
決違背法令為理由，不得為之。是提起第三審上訴，應以原判決
違背法令為理由，係屬法定要件，如果上訴理由書狀並未依據卷
內訴訟資料，具體指摘原判決不適用何種法則或如何適用不當，
或所指摘原判決違法情事，顯與法律規定得為第三審上訴理由之
違法情形，不相適合時，均應認其上訴為不合法律上之程式，予
以駁回。本件原審經審理結果，認為上訴人乙○○、甲○○分別
有原判決事實欄二記載之犯罪事實，因而撤銷第一審關於上訴人
等此部分之科刑判決，改判論處甲○○販賣第二級毒品，未遂罪
刑（有期徒刑四年），另適用刑法第五十九條之規定，論處乙○
○販賣第二級毒品罪刑（有期徒刑五年），已詳敘調查、取捨證
據之結果及憑以認定犯罪事實之心證理由。並就所辯各節，認非
可採，詳加指駁。從形式上觀察，原判決並無足以影響判決結果
之違法情形存在。乙○○上訴意旨略以：伊受甲○○之託，兼因
適欲南下高雄訪友，乃攜甲○○託交之款項新台幣（下同）二萬
五千元，前往高雄地區代甲○○購買本件毒品，原判決復認定伊
以每顆二百五十元之價格販入毒品等情，足徵伊無營利之意圖，
原判決就此部分論處伊販賣第二級毒品罪，自有證據調查未盡、
理由矛盾等違法。甲○○上訴意旨則以：(一)乙○○於第一審法院
羈押訊問時所為陳述，並未依法具結，依刑事訴訟法第一百五十
八條之三之規定，不得作為證據，原判決採納該陳述而為不利於
伊之認定，即與證據法則有違。(二)乙○○、丁宇信均無長期保存
搖頭丸之經驗或習慣，二人所稱搖頭丸易受潮、保存不易云云，
僅為個人主觀之意見，不得採為不利上訴人之證據。原審復未調
查乙○○、丁宇信所為不利於己之供述，是否無瑕疵並與事實相
符，亦未說明如何能為其犯罪證據，自悖於證據法則，並有理由
不備之違法。(三)伊於第一審民國九十六年二月一日審理期日否認
有本件販賣搖頭丸之犯罪事實，並答稱自為警查獲時起迄法院訊
問時止已經一天一夜未睡覺，且於原審陳稱羈押訊問內容不實在
等語，原審未為調查釐清，遽採為認定犯罪事實之基礎，亦與證
據法則不符，並有應於審判期日調查之證據而未予調查之違法。
(四)伊因貪圖便宜及便利，乃一次購買二萬五千元之搖頭丸供己施
用，而搖頭丸之施用頻率及劑量，因人而異，原判決未說明伊之
辯解如何不足採，復未敘明其如何有營利之意圖，亦有理由不備
之違誤各云云。按事實之認定、證據之取捨與證據之證明力如何
，均屬事實審法院得自由裁量、判斷之職權，苟其此項裁量、判
斷，並不悖乎通常一般人日常生活經驗之定則或理則上當然存在
之法則，又已於判決內論敘其何以作此判斷之心證理由者，即不
得任意指為違法，而資為第三審上訴之適法理由。經查，本件上
訴人等如何有原判決事實欄二所記載販賣第二級毒品（既、未遂
）之犯罪事實，已據甲○○於原審準備程序期日及審理期日迭次
供承確向乙○○購買毒品，然不知乙○○到何處購買等語（原審
卷第三十五、七十八、一二七頁）。原判決並依憑乙○○所為收
受甲○○為購買搖頭丸一百顆而交付二萬五千元之供詞、甲○○
在原審供陳之情節，及內政部警政署刑事警察局九十五年十月二
十五日刑鑑字第０九五０一四五九八六號鑑定書、扣案原判決附
表一編號1.所示之第二級毒品、同附表編號13.所示之行動電話等
證據，本於事實審法院職權推理之作用，資以認定上訴人等各有
原判決事實欄二所記載之犯罪事實，已於理由內詳為說明認定所
憑之依據與得心證之理由。對於上訴人等在原審矢口否認有本件
販賣第二級毒品（既、未遂）之犯行，乙○○所辯受甲○○之託
而代為購買搖頭丸，並未獲取任何利益；甲○○辯稱：購入之搖
頭丸係供自己施用，並無販賣意圖各等語。何以均係卸責之詞，
不足採信，亦已依憑卷內資料予以指駁。並敘明：上訴人等如何
具有營利之意圖（原判決理由貳、甲、二）；公訴意旨雖以上訴
人等涉嫌共同販賣第二級毒品，然尚無證據足以證明上訴人等之
間就販賣搖頭丸部分有犯意之聯絡，檢察官認二人為共同正犯，
尚有未洽；上訴人等基於販賣之目的而向上手販入毒品，應不再
論以運輸毒品罪，惟因檢察官認與上揭有罪部分具有實質上一罪
關係，爰不另為無罪之諭知等旨。原判決所為論斷及說明，核與
證據法則並無相悖，亦無應於審判期日調查之證據而未予調查、
理由不備、理由矛盾等違法情形存在。乙○○上訴意旨及甲○○
上訴意旨(二)(四)置原判決所為之明白論斷於不顧，猶執已為原審指
駁之陳詞爭辯，及對原審取捨證據與判斷證據證明力之職權行使
，恣意指其為違法，自非適法之第三審上訴理由。次按刑事訴訟
法第一百五十八條之三規定：「證人、鑑定人依法應具結而未具
結者，其證言或鑑定意見，不得作為證據。」所謂「依法應具結
而未具結者」，係指檢察官或法官依刑事訴訟法第一百七十五條
之規定，以證人身分傳喚被告以外之人（證人、告發人、告訴人
、被害人、共犯或共同被告）到庭作證，或雖非以證人身分傳喚
到庭，而於訊問調查過程中，轉換為證人身分為調查，此時其等
供述之身分既為證人，檢察官、法官自應依本法第一百八十六條
有關具結之規定，命證人供前或供後具結，其陳述始符合第一百
五十八條之三之規定，而有證據能力。苟非以證人身分接受訊問
，即與「依法應具結」之要件不合，縱未命其具結，仍無該條規
定之適用。經查，乙○○、丁宇信因涉嫌販賣第二級、第三級毒
品，經檢察官聲請羈押，於九十五年九月一日，均以被告身分在
第一審接受羈押訊問（聲羈卷第四頁至第九頁），乙○○、丁宇
信當時既非以甲○○所涉案件之證人身分應訊，法官未命二人具
結，自無違法。而乙○○、丁宇信於第一審業經以證人身分到庭
具結作證，並接受詰問（第一審卷第八十九至九十三頁），原判
決復已先敘明乙○○、丁宇信於審判外之陳述，如何具有證據能
力之旨（原判決理由壹），採納乙○○、丁宇信前於羈押訊問時
之陳述為認定甲○○犯罪之基礎，自無適用證據法則不當之違法
。再查，甲○○於第一審法院羈押訊問時供稱「（你在九十五年
八月三十一日有請乙○○到高雄去調一百顆搖頭丸？）有，但是
我還沒有販賣」、「（你買那麼多的搖頭丸要做何用？）我是要
自己施用，也有想要賣，祇是還沒有賣出去」、「（如果事後要
販賣，你準備搖頭丸一顆多少錢販出？）三百或三百五十元賣出
」、「因為有一些酒店上班的小姐會來問我有無這些東西，剛好
又遇到乙○○，她有貨源，我就想說買來賣給這些酒店小姐」（
聲羈卷第十頁至第十二頁）；並於原審迭次供承確向乙○○購買
毒品，然不知乙○○到何處購買等語（原審卷第三十五、七十八
、一二七頁）。雖甲○○於第一審曾陳稱「我沒有想要賣，當天
我被警察抓，到法院時，我已經一天一夜沒有睡覺，我沒有這樣
說」云云（第一審卷第九十四頁），惟嗣於第一審之審判長提示
該羈押訊問時所為陳述並告以要旨，且詢以有何意見後，甲○○
答稱「沒有意見」，復稱無證據請求調查等語（第一審卷第九十
七頁、第一五七頁），就其於羈押訊問過程中之精神狀態，並無
任何爭執，亦未指摘其因受疲勞訊問或其他非法方法致為非任意
性陳述之情事。再甲○○原審所稱在羈押訊問時所為陳述不實在
云云（第一審卷第九十四頁），僅止於爭執羈押訊問時所為陳述
之證明力。原審未為不必要之調查，依憑甲○○在第一審羈押訊
問時所為自白，並斟酌其他事證而為不利甲○○之認定，難認有
證據調查未盡之違法。甲○○上訴意旨(一)(三)就原判決已詳為說明
之事項，徒以個人之說詞，漫意指摘原判決違法，殊非合法之第
三審上訴理由。至上訴人等其餘上訴意旨，或係對屬原審採證認
事職權之適法行使，徒憑己見而任意之指摘，或為單純事實之爭
執，均難謂為適法之第三審上訴理由。衡以上述之說明，應認其
等有關販賣第二級毒品（既、未遂）部分之上訴違背法律上之程
式，均予駁回。
二乙○○共同販賣第二級毒品部分（即原判決事實欄一部分）：
查第三審上訴書狀，應敘述上訴之理由，其未敘述者，得於提起
上訴後十日內補提理由書於原審法院，已逾上述期間，而於第三
審法院未判決前仍未提出上訴理由書狀者，第三審法院應以判決
駁回之，刑事訴訟法第三百八十二條第一項、第三百九十五條後
段規定甚明。本件乙○○因違反毒品危害防制條例案件，經原審
分別論處共同販賣第二級毒品罪刑（共二罪；即原判決事實欄一
部分）及論處販賣第二級毒品罪刑（即原判決事實欄二部分），
乙○○不服原審判決，於九十六年九月十三日提起上訴，未聲明
為一部，依刑事訴訟法第三百四十八條第一項之規定，視為全部
上訴，而有關共同販賣第二級毒品罪刑（二罪）部分，並未敘述
理由，迄今逾期已久，於本院未判決前仍未提出，依上揭規定，
此部分上訴自非合法，應予駁回。
據上論結，應依刑事訴訟法第三百九十五條，判決如主文。
中    華    民    國  九十八  年   十一   月   十九   日
                      最高法院刑事第十二庭
                          審判長法官  黃  一  鑫
                                法官  張  春  福
                                法官  林  勤  純
                                法官  李  錦  樑
                                法官  陳  國  文
      本件正本證明與原本無異
                                      書  記  官
中    華    民    國  九十八  年   十一   月   三十   日
                                                      Ｑ

司法院資訊處製作；財團法人民間司法改革基金會備份。
